臺灣新北地方法院刑事裁定
110年度撤緩字第303號
聲  請  人  臺灣新北地方檢察署檢察官
受  刑  人  許瑋哲



上列聲請人聲請撤銷緩刑之宣告（110年度執聲字第2200號），
本院裁定如下：
    主  文
聲請駁回。
    理  由
一、聲請意旨略以：受刑人許瑋哲因犯不能安全駕駛致交通危險
    罪案件，經臺灣新北地方法院（下稱本院）以109年度交簡
    字第1579號判決判處有期徒刑（聲請意旨於其後贅載「年」
    字，應予刪除）2月，緩刑2年，並向公庫支付新臺幣（下同
    ）3萬元，於民國109年10月20日確定在案。竟於緩刑期前即
    109年5月24日至同年6月9日間某時（聲請意旨漏載「至同年
    6月9日間某時」，應予補充）另犯洗錢罪，經本院於110年5
    月6日以109年度金訴字第299號判決判處有期徒刑3月、併科
    罰金2萬元，於110年6月23日（聲請意旨誤載為「110年1月2
    3日」，應予更正）確定。另其亦僅向公庫支付1萬5,000元
    ，經函請受刑人依判決履行給付，竟置之不理。受刑人因有
    上揭之犯罪事由，足認其不知悔悟自新，原宣告之緩刑難收
    其預期效果，而有執行刑罰之必要，合於刑法第75條之1第1
    項第1、4款所定得撤銷緩刑宣告之原因，爰依刑事訴訟法第
    476條規定聲請撤銷緩刑等語。
二、按緩刑之宣告應撤銷者，由受刑人所在地或其最後住所地之
    地方法院檢察署檢察官聲請該法院裁定之，刑事訴訟法第47
    6條定有明文。查受刑人設籍在新北市○○區○○路000號12樓，
    且居住○○市區○○路000巷00號3樓，復未因案在監在押中，此
    有受刑人個人戶籍資料（完整姓名）查詢結果、臺灣高等法
    院在監在押全國紀錄表各1份（見本院卷第21、25頁）在卷
    可查，是本件聲請程序於法並無不合，先予敘明。
三、次按緩刑宣告，得斟酌情形命犯罪行為人向公庫支付一定之
    金額；又受緩刑之宣告，而違反前開所定負擔情節重大者，
    足認原宣告之緩刑難收其預期效果，而有執行刑罰之必要者
    ，得撤銷其緩刑宣告，刑法第74第2項第4款、第75條之1第1
    項第4款固定有明文。惟考其立法理由略以：修正條文第74
    條第2項增列法院於緩刑期間內，得命犯罪行為人於緩刑期
    內應遵守之事項（例如向被害人支付相當數額、向公庫支付
    一定之金額、接受精神、心理輔導、提供義務勞務或其他為
    預防再犯之事項），明定違反該條所定事項情節重大者，得
    撤銷其緩刑宣告，以期週延。至於所謂「情節重大」，係指
    受判決人顯有履行負擔之可能，而隱匿或處分其財產、故意
    不履行、無正當事由拒絕履行或顯有逃匿之虞等情事而言。
    準此，上揭「得」撤銷緩刑之情形，法官應依職權本於合目
    的性之裁量，妥適審酌受刑人所犯前後數罪間，關於法益侵
    害之性質、再犯之原因、違反法規範之情節是否重大、受刑
    人主觀犯意所顯現之惡性及其反社會性等情，是否已使前案
    原為促使惡性輕微之被告或偶發犯、初犯改過自新而宣告之
    緩刑，已難收其預期之效果，而確有執行刑罰之必要，並就
    具體個案情形，衡酌原宣告之緩刑是否難收其預期之效果，
    而確有執行刑罰之必要，資以決定該緩刑宣告是否應予撤銷
    ，此與刑法第75條第1項所定2款要件有一具備，即毋庸再行
    審酌其他情狀，應逕予撤銷緩刑之情形不同。
四、再徵諸刑法第74條第2項第4款所定之命犯罪行為人向公庫支
    付一定之金額以為緩刑宣告之負擔，於宣告緩刑前，即應考
    量犯罪行為人實際之償還能力，以避免流於形式；又上開命
    犯罪行為人向公庫支付一定金額之負擔，依刑法第74條第4
    項規定，自得為民事強制執行名義，國家之債權依法亦賦予
    保障。權衡刑罰之目的在於制裁不法，而緩刑之宣告係給予
    犯罪行為人自新之機會，受緩刑宣告者，其後若有不能履行
    賠償責任時，仍應究明其無法履行之原因是否正當，抑或僅
    係推諉拖延時間（如確有支付能力而故意不給付之事），或
    恃憑以分期履行方式而可得享有之期限利益，恣意遲誤支付
    ；要非僅因通知受緩刑宣告之人履行負擔而未履行，即認受
    緩刑宣告之人違反負擔之情節重大，甚或認其宣告之緩刑難
    收其預期效果。此外，緩刑負擔是介在執行刑罰與緩刑不執
    行刑罰間之折衷措施，使受判決人承受類似於刑罰之不利益
    ，以平衡不入獄服刑對被害人與社會產生之衝擊，而命向公
    庫支付相當金額之緩刑負擔，性質上並非如同民事損害賠償
    在於完全消彌其所造成之損害，刑事犯罪對國家及全體人民
    、公共秩序之侵害亦無法僅以命犯罪行為人支付相當金額即
    可回復，宣告緩刑負擔乃為貫徹非機構性處遇精神，並使犯
    罪行為人對過去之不法行為補償，於符合上開法定要件下，
    法院認暫不執行為適當者，得宣告緩刑外並命為一定負擔，
    非謂受緩刑宣告之人一旦未履行負擔，即可遽認違反所定負
    擔而情節重大，否則對經濟弱勢之犯罪行為人而言，緩刑宣
    告之效果與未宣告之結果相去不遠。
五、經查，受刑人前於109年7月23日0時30分許，因酒後駕車之
    公共危險案件，經本院於109年9月15日以109年度交簡字第1
    579號判決判處有期徒刑2月，緩刑2年，並向公庫支付3萬元
    ，上開判決並於109年10月20日確定在案（下稱前案）；然
    其於緩刑期前即109年5月24日至同年6月9日間某時，因違反
    洗錢防制法等案件，經本院於110年5月6日以109年度金訴字
    第299號 判決判處有期徒刑3月、併科罰金2萬元，於110年6
    月23日確定（下稱後案）；又前案經移送臺灣新北地方檢察
    署（下稱新北地檢署）以109年度執緩字第927號執行後，由
    新北地檢署發函通知受刑人按期履行，因受刑人收受通知後
    僅支付1萬5,000元，其餘款項則未繳納公庫等情，有上開各
    該判決書、臺灣高等法院被告前案紀錄表、新北地檢署自行
    收納款項收據、同署110年2月25日新北檢德辛109執緩927字
    第1100016364號函（稿）、同署檢察官執行附條件緩刑案件
    通知書各1份、新北地檢署送達證書3份在卷可查，並為受刑
    人於本院訊問時自承在卷（見本院卷第34頁），則受刑人確
    於前案緩刑期前另犯後案，且未完全履行前案判決書及新北
    地檢署通知向公庫繳納款項之緩刑條件等節，均堪可認定，
    而與刑法第75條之1第1項第1、4款所定「受緩刑之宣告，於
    緩刑前因故意犯他罪，而在緩刑期內受6月以下有期徒刑、
    拘役或罰金之宣告確定者」、「受緩刑之宣告而有違反第74
    條第2項第4款所定負擔」之要件相符。惟本院審酌：
㈠、於前案中，法院考量受刑人於該案之前未曾因故意犯罪受有
    期徒刑以上刑之宣告，有該案所附臺灣高等法院被告前案紀
    錄表在卷可稽，其因一時短於思慮，致觸犯刑章，經此偵查
    審判程序，當知警惕，信無再犯之虞，因認所宣告之刑以暫
    不執行為適當，爰宣告緩刑2年，以啟自新。而受刑人於緩
    刑前因故意犯違反洗錢防制法等案件，並在前案緩刑期內受
    6月有期徒刑以下之刑之宣告確定。然觀諸後案所宣告之幫
    助犯洗錢防制法第14條第1項之一般洗錢罪，與前案所犯刑
    法第185條之3第1項第1款之酒後駕車之公共危險罪間，不論
    所犯罪名、犯罪型態、目的、手段等節，均屬迥異，尚難僅
    因受刑人在緩刑期前犯前開一般洗錢罪經法院判刑確定，即
    遽行推認其於前案所宣告之緩刑，有何難收預期效果而有執
    行刑罰必要之情形；其次，後案之犯罪時間係在前案宣判前
    ，非於前案判決後所為，顯非於前案經法院宣告緩刑後仍明
    知故犯，而有未見悔悟自新之情形，況受刑人於犯後案時，
    亦無從預見其後所犯之前案犯行得以獲判緩刑，是自難僅以
    受刑人先犯後案，逕認前案所附之緩刑宣告對受刑人確實有
    難收預期效果之情事；再者，受刑人於後案坦承幫助詐欺取
    財犯行，經法院審酌受刑人提供金融帳戶供他人詐欺取財，
    助長詐騙財產犯罪之風氣，且因其提供個人帳戶，金流不透
    明，致使執法人員難以追查詐騙集團成員之真實身分，增加
    被害人尋求救濟之困難，並擾亂金融交易往來秩序，危害社
    會正常交易安全，行為應予非難，惟念及其未實際參與詐欺
    取財之犯行，責難性較小，於法院審理時經安排與告訴人3
    人調解，與其中1名告訴人調解成立，另2名告訴人則未到庭
    而未能達成和解或賠償，兼衡其前科素行紀錄、自陳從事之
    工作及收入、智識程度、婚姻狀況與扶養情形，家庭經濟狀
    況貧寒等一切情狀後，而僅判處有期徒刑3月、併科罰金2萬
    元等情，亦有前揭後案判決在卷可稽，足見後案之情節、受
    刑人主觀犯意所顯現之惡性及反社會性難認重大，尚不足認
    前案宣告之緩刑難收其預期效果，而有執行刑罰之必要；此
    外，聲請人就此部分亦未提出受刑人原宣告之緩刑難收其預
    期效果之具體事證供本院審酌，是聲請人就此部分之聲請理
    由，即非有據。　　　　
㈡、其次，受刑人對其因何未能按期履行上開緩刑條件乙節，經
    本院訊問時供稱：伊確實只有繳付1萬5,000元，因為伊那時
    候錢不夠，只有先繳1萬5,000元，後來又有另外一個詐欺案
    件被判有期徒刑3個月，併科罰金2萬元，伊就先繳付該罰金
    2萬元，有期徒刑部分伊現在是在易服社會勞動，另外伊還
    要賠付被害人共7萬元，目前尚在分期付款中，所以伊先把
    該另案之罰金部分繳付，本件就忘了繳了等語（見本院卷第
    34頁），參以受刑人嗣後已陸續將所餘1萬5,000元繳納公庫
    ，而履行完畢前案所定緩刑條件一情，有本院公務電話紀錄
    表3份（見本院卷第37、41、59頁）在卷可稽，堪認其並非
    毫無繳納款項之誠意，僅因經濟困窘而無法按時整筆繳納，
    核與一般惡意未履行緩刑條件之情形，顯不相同，自難單以
    受刑人未按所訂期限履行之客觀事實，遽以推斷其主觀上有
    故意違反上開前案判決所定應給付負擔之惡意。從而，聲請
    人並未深究受刑人為何無法按期履行之原因，復未提出其他
    積極證據證明受刑人就此部分確屬違反緩刑負擔情節重大，
    或具體說明受刑人有何情狀足認符合「原宣告之緩刑難收其
    預期效果，而有執行刑罰之必要」等實質要件，難認受刑人
    係顯有履行負擔之可能，而故意不履行、無正當事由拒絕履
    行或顯有逃匿之虞等情事，從而，聲請人此部分之聲請理由
    ，亦難採憑。　　
六、綜上所述，基於緩刑之目的乃係避免短期自由刑之弊，並給
    予受刑人自新機會，在聲請人未提出其他積極證據或具體說
    明受刑人有何情狀足認符合「原宣告之緩刑難收其預期效果
    ，而有執行刑罰之必要」等實質要件前，實難逕憑上開後案
    判決，以及受刑人一時未按期履行繳納公庫之緩刑負擔，率
    認本案有撤銷前案緩刑宣告之必要，本院認仍得期待受刑人
    藉由前案緩刑之宣告，勵其知所警惕，端正己身，是聲請人
    首揭聲請，礙難准許，應予駁回。
七、爰依刑事訴訟法第220條，裁定如主文。
中　　華　　民　　國　　111 　年　　5 　　月　　16　　日
                  刑事第十五庭  法　官  梁世樺
以上正本證明與原本無異。
如不服本裁定，應於送達後5日內向本院提出抗告狀。
                                書記官　曾翊凱
中　　華　　民　　國　　111 　年　　5 　　月　　16　　日